臺灣高雄地方法院刑事判決　　　　　　　　　　　　　九十一年度訴字第七一七號
　　公　訴　人　臺灣高雄地方法院檢察署檢察官
　　被　　　告　乙○○
　　被　　　告　甲○○
　　共　　　同
　　選任辯護人　李衍志
右列被告等因妨害自由等案件，經檢察官提起公訴（九十年度偵字第八六八四號），
本院判決如左：
    主  文
乙○○、甲○○共同私行拘禁，各處拘役參拾日，如易科罰金，均以參佰元折算壹日
。
    事  實
一、乙○○與丙○○原係配偶關係，而甲○○係乙○○之子，與丙○○係直系姻親關
    係，其等與丙○○分屬家庭暴力防治法第三條第一款及第三款所定之家庭成員，
    乙○○因不滿丙○○欲出國工作而與丙○○發生口角爭執，竟與甲○○共同基於
    妨害自由之犯意聯絡，於民國九十年四月二十二日下午四時二十分許，在高雄市
    三民區○○○路一一八之一號地下停車場，二人強行將丙○○抱起搭乘電梯至十
    七樓住處房間內，並將丙○○行動電話取走，市內電話線切斷，而將丙○○私行
    拘禁在該住處房間內，以此方法剝奪丙○○之行動自由。嗣至翌日（即二十三日
    ）中午某時許，丙○○在該房間內以口紅在襪子上寫地址、請警衛報警及求救等
    語，再將該襪子由窗戶丟下，經該大樓住戶拾獲後交予大樓管理員報警處理，再
    由管理員會同員警至現場而查獲。
二、案經丙○○訴由高雄市政府警察局三民第二分局移送臺灣高雄地方法院檢察署檢
    察官偵查起訴。
    理  由
一、訊據被告乙○○、甲○○均矢口否認有何妨害自由之犯行，均辯稱：伊係怕告訴
    人丙○○受傷才抱起告訴人的，並沒有私行拘禁告訴人云云。然查，右揭事實，
    業據告訴人丙○○於偵查中指述綦詳，且證人即該大樓之管理員林寶誼於本院九
    十年度家護字第四六九號案件調查時到庭證稱：伊係被告居住大樓之管理員，襪
    子不是伊撿的，襪子寫的是『救救我』並註明是哪一家住戶，是一位住戶撿的襪
    子，組長要伊上去看一看，組長去報警，伊到樓上去，家裡有被告乙○○，伊當
時是與警員一起進去，伊沒有進到房間沒有看到告訴人，伊要離開時，告訴人有
    從房間出來等語（見上開案卷第五十七頁），而證人即當日到場處理之警員吳棟
    智於上開案卷調查時亦證述：當日接獲報案，就由伊與另一名警員史瓊亞前來處
    理，伊趕到大樓樓下，警衛就把襪子交給伊，襪子用口紅寫『地址、請警衛報案
    、救我』等字，伊及一名大樓警衛一起上來被告住處，伊按門鈴按了很久，被告
    乙○○才出來應門，當時被告乙○○在睡覺，身著短褲，頭髮凌亂，伊入內後，
    被告乙○○才叫告訴人出來，當時告訴人身著長Ｔ恤、短牛仔褲，告訴人說被告
    乙○○不讓其出去，不讓其打電話，所以要報案，伊就問被告乙○○，為什麼不
    讓告訴人出去，被告乙○○回答，是因為告訴人已經打算要出國工作，都沒有讓
    其知道，被告乙○○為了告訴人的安全所以才不讓告訴人出去等語明確（見上開
    案卷第七十二頁），是被告乙○○亦不否認為了告訴人之安全，而不讓其離開住
    住之事實，另從被告住處電話之通聯紀錄觀之，自九十年四月二十二日十六時五
    十九分十六秒至同年月二十三日十三時三分三十秒止，均無自該住處之電話通話
    之紀錄，且該二十三日之電話，被告乙○○於通聯紀錄上亦記載「此通電話即是
    當日情況撥出告知她大哥來接她的，此時員警也在家」等語，顯見告訴人所稱被
    告等將其拘禁在住處房間內，並將行動電話取走，市內電話線切斷等語，應非虛
    妄。再參以茍如被告等所言未拘禁告訴人，則告訴人理應能在該住處內自由活動
    ，豈有再以口紅寫下求救字句並從窗外丟下之方式，始從住處房間走出之理。是
    被告等前開所辯，均顯係卸責之詞，不足採信。本件事證明確，被告等犯行均洵
    堪認定。
二、查被告乙○○與告訴人丙○○原係配偶關係，而被告甲○○與告訴人丙○○係直
    系姻親關係，其等與告訴人丙○○分屬家庭暴力防治法第三條第一款及第三款所
    定之家庭成員關係，核被告乙○○、甲○○所為，均係犯刑法第三百零二條第一
    項之私行拘禁罪，屬家庭暴力防治法第二條第二項所定之家庭暴力罪。被告乙○○及甲○○就上開犯行有犯意之聯絡與行為之分擔，為共同正犯。爰審酌被告等
    身為人夫人子，本應謀求家庭之圓滿幸福，及營造和諧溫暖之家居生活氣氛，以
    提供健全成長之環境，俾益家庭之健全發展，而被告等僅因細故發生爭執，即生
    氣動怒，爭吵不休，進而以妨害自由之暴力相向，實屬不智之舉，惟念其犯後已
    就傷害部分與告訴人達成和解（詳後述），態度良好，及告訴人所受之危害等一
    切情狀，分別量處如主文所示之刑，並均諭知易科罰金之折算標準，以資懲儆。
三、公訴意旨另以：被告乙○○與甲○○於九十年四月二十二日下午四時許，在高雄
    市三民區○○○路一一八之一號住處之地下室停車場，被告甲○○在車內毆打告
    訴人丙○○，告訴人丙○○逃離現場，被告甲○○再將告訴人丙○○推倒在地，
    被告乙○○又對告訴人傷害，致告訴人丙○○受有嘴唇瘀傷、頸部抓傷、右肩挫
    傷之傷害，因認被告等尚共同涉有刑法第二百七十七條第一項之傷害罪嫌。經查
    ：刑法第二百七十七條第一項之傷害罪須告訴乃論，同法第二百八十七條前段定
    有明文，而告訴乃論之罪，告訴人於第一審辯論終結前，得撤回其告訴；又告訴
    經撤回者，法院應諭知不受理之判決，刑事訴訟法第二百三十八條第一項、第三
    百零三條第三款亦均定有明文。本件告訴人丙○○雖曾就被告等傷害之行為提出
    告訴，惟業據告訴人於本院審理中以言詞聲明撤回告訴並記明筆錄在卷可證（見
    本院九十一年十月十二日審判筆錄），揆諸首揭法條，本院本應就被告等涉犯傷
    害部分之犯行諭知不受理之判決，惟公訴意旨認被告等所犯傷害部分與前揭論罪
    科刑之私行拘禁罪間有方法結果之牽連關係，屬裁判上一罪關係，是本院爰不另
    為不受理判決之諭知，附此敘明。
據上論斷，應依刑事訴訟法第二百九十九條第一項前段，刑法第二十八條、第三百零
二條第一項、第四十一條第一項，罰金罰鍰提高標準條例第一條前段、第二條，判決
如主文。
中      華      民      國    九十一    年     十一     月      八      日
                                    臺灣高雄地方法院刑事第一庭
                                        法  官      陳玉聰
右正本證明與原本無異。
如不服本判決，應於判決送達後十日內，向本院提出上訴狀。
                                        書記官      鄭淑臻
中    華    民    國    九十一    年     十一     月          八        日
附錄本判決論罪科刑法條全文：
刑法第三百零二條第一項
私行拘禁或以其他非法方法，剝奪人之行動自由者，處五年以下有期徒刑、拘役或三
百元以下罰金。
